臺灣高等法院臺南分院刑事判決
111年度上訴字第687號
上  訴  人  臺灣臺南地方檢察署檢察官紀芊宇
上  訴  人  
即  被  告  林士哲
上列上訴人因被告涉嫌傷害案件，不服臺灣臺南地方法院110年
度訴字第926號中華民國111年3月30日第一審判決（起訴案號：
臺灣臺南地方檢察署110年度偵字第15557號、第16357號），提
起上訴，本院判決如下：
    主  文
①原判決關於無罪部分撤銷（即林士哲被訴傷害劉權慧部分）。
②林士哲犯傷害罪，處拘役貳拾日，如易科罰金，以新臺幣壹仟
  元折算壹日。
③其他上訴駁回（即林士哲傷害范辰于部分）。
④林士哲上開撤銷部分及駁回部分，應執行拘役伍拾伍日，如易
  科罰金，以新臺幣壹仟元折算壹日。　
    事  實
一、林士哲於民國110年6月17日19時41分許至同日19時43分許，
    在臺南市○區○○路0段000號「台塑加油站」○○○站（下稱本案
    加油站）處，因細故與加油站員工范辰于發生口角爭執，竟
    基於傷害之犯意，以右手徒手毆打范辰于之左臉部，致范辰
    于受有左側顏面鈍挫傷併外傷性頭暈之傷害。
二、林士哲於110年7月28日18時47分許，在位於臺南市○區○○路0
    00號國立成功大學醫學院附設醫院（下稱成大醫院）的計程
    車排班處，在與劉權慧比鄰而坐時，因細故與劉權慧發生口
    角爭執，竟基於傷害之犯意，以腳踢碰劉權慧的腳，致劉權
    慧受有左小腿挫傷之傷害。
    理  由
壹、被告傷害范辰于犯行部分：
一、證據能力方面：
    本案論處被告有罪的積極證據中，部分雖屬被告以外之人於
    審判外之陳述，然檢察官、被告於原審及本院均沒有爭執證
    據能力（原審卷第52頁、本院卷第95頁），本院審酌該等證
    據作成時之情況，並無違法取證或其他瑕疵，認為適於作為
    本案認定事實之依據，依據刑事訴訟法第159 條之5 規定乃
    有證據能力。其餘引用之非供述證據，均與本案犯罪待證事
    實具有證據關聯性，且無證據證明有何違法取證之情事，並
    經本院於審理期日依法踐行調查證據程序，亦得為本案之證
    據使用。
二、訊據被告雖坦承有於上開時間、地點，與范辰于發生口角爭
    執及肢體推擠，然矢口否認有何傷害犯行，辯稱：我沒有徒
    手毆打范辰于的臉，我在首次警詢承認內容有誤等語。
　　被告在原審的辯護人辯稱：范辰于在警詢、偵查中陳稱是左
    臉遭被告毆打，但在醫院說是下巴遭人毆打，范辰于的同事
    王瑞文就事發過程證述內容矛盾，且與范辰于有同事關係，
    證述不足採信等語。
三、經查：被告於110年6月17日19時41分許至同日19時43分許，
    在本案加油站，因細故與加油站員工范辰于發生口角爭執及
    肢體推擠等事實，為被告於原審及本院審理時所不爭執（原
    審卷第53至54頁、本院卷第98頁），核與范辰于於警詢、偵
    查中之證述，本案加油站領班王瑞文於警詢、偵查及原審審
    理時之證述情節相符，並有本案加油站110年6月17日現場監
    視器翻拍擷圖4張（警1卷第29至31頁）、范辰于之臺南市政
    府警察局第一分局東門派出所受理各類案件紀錄表（警1卷
    第33頁）、原審勘驗筆錄及勘驗畫面擷圖在卷可參（原審卷
    第131至132、139至149頁），上開事實首堪認定。
四、被告確實有為犯罪事實欄所載之傷害犯行：
　㈠范辰于於警詢證稱：我於110年6月17日19時許在本案加油站
    ，我當時幫該車號為000-0000號客人加完油，該客人覺得我
    沒有幫他加到跳停就好，所以他下車跟我理論，他一下車就
    開始對我咆哮，且用他的身體撞我。還一直叫我跟他去外面
    理論，我回他說你是怕這邊有監視器嗎？他就持續罵我三字
    經：幹你娘，後來他就用拳頭打我的臉，他打完我之後有繼
    續罵我髒話，但我記不起來有啥字眼了。後來我就看到對面
    有警察走過來，他被警察稍微支開後，他還是情緒很激動，
    等警察離開後，他過了一會兒離開。但他離開之後又馬上開
    回來，跟我說：你幾點下班，敢不敢跟我去外面處理。我請
    他不消費的話，請他離開。他遲遲等不到我的回覆後，他才
    離開，我的受傷情形是左側顏面鈍挫傷併外傷性頭暈，我於
    110年6月17日23時許至郭綜合醫院就診等語（警1卷第7至9
    頁）。
　　嗣於偵查中具結證稱：於110年6月17日19時41分許至同日19
    時43分許，在本案加油站，被告用右手打我左臉頰，我當天
    下班就去郭綜合醫院驗傷等語（偵1卷第37頁）。
　㈡王瑞文於警詢證稱：我是本案加油站領班，我當時在洗車場
    洗車，那時候我有聽到爭執聲，我有聽到那位計程車000-00
    00號司機罵我們工讀生范辰于，有罵了一聲「機掰」，但具
    體內容我聽不清楚。我當時只有聽到司機講話很大聲。我當
    時沒有走過去，還繼續在幫別的客人洗車。後來我洗完後看
    到他們在汽車道爭執許久。當時計程車司機已經下車跟工讀
    生爭執，我就走過去他們汽車道那邊勸架。但因為還有客人
    ，所以我就回到同一泵島的機車道，而他們在汽車道。因為
    期間我還有幫機車道其他客人加油，所以我沒辦法專心聽清
    楚他們的對話內容。但我有看到計程車司機有一直用身體往
    前靠近我們工讀生，工讀生先是往後，然後又往前了一點，
    但工讀生沒有其他的動作了，後來我就看到計程車司機動手
    揮了一拳在工讀生的左臉上，過幾分鐘警察就來了等語（警
    1卷第21至23頁）。
　　嗣於偵查中具結證稱：當時我是在洗車場，我是聽到加油區
    有發生衝突的聲音，類似大聲說話的聲音，我返回查看的時
    候，他們兩位是大聲講話吵起來。他們一開始是因為加油的
    問題發生衝突，林士哲疑惑跳停的數字，然後客人反覆問幾
    次。林士哲有動手打范辰于一拳，林士哲用右手打范辰于的
    左臉，這是我有看到，我當時人從洗車場到另外一邊的加油
    區等語（偵1卷第41至42頁）。
　　再於原審審理時具結證稱：被告是本案加油站客人，平均一
    週去加油一次，當時人力比較少，我在後面洗車場幫忙洗車
    ，聽到前面有爭執聲音，所以我就到前面，就看到被告跟我
    們工讀生有爭執的情形，因加油機有跳停程序，當時剛好跳
    停在25公升，被告問范辰于為何剛好是25公升，問了比較多
    次，范辰于可能當下只回答一、兩次，之後就不想再繼續說
    了，我看到他們在汽車島三島發生爭執，當時我先勸架，因
    為還有其他客人，我就先去處理其他客人，我加完機車道的
    油後，要走回去汽車道時，看到被告以右手出拳毆打范辰于
    的左臉，當時對面有警察應該在處理車禍，後續警察有走過
    來，我看到范辰于遭被告毆打時，我距離他們約一公尺左右
    ，視線沒有被收銀機或加油機器擋住等語（原審卷第308至3
    15頁）。
　㈢被告於110年6月25日警詢供稱：我於110年6月17日至本案加
    油站加油，因為加油上的問題有些疑惑，所以我就多問該員
    工幾個問題，該員工態度很差，一直說林北怎樣、林北怎樣
    的，一直問我說，你有什麼問題嗎？我覺得他在罵我，所以
    我就下車靠近他。他指著攝影機說，攝影機在這裡，你不敢
    動手吼。當時我們兩個靠得很近，他當時很小聲地罵我：塞
    你娘老雞掰。我就輕輕的用右手拳頭打到他的左臉頰。我打
    完之後，他又小聲地罵我幹你娘老雞掰。然後他就突然招手
    跟警察說這邊這邊，我轉頭才發現有警察。我忘記我下車後
    我有說了什麼。但我沒有罵他幹你娘。我也沒有撞他，我只
    是靠得比較近。因為他先罵我，所以我是跟他說不然你現在
    是要怎樣，你是在罵什麼？但我確實有用拳頭打他的左臉 
    頰等語（警1卷第14至16頁）。
　　被告嗣於110年6月26日警詢供稱：我昨天做筆錄完後回想一
    下，那是因為他先動手打我，我因為擋他的手，或許有碰到
    他的臉頰，但我不是十分確定 。可是我確定是沒有打他。
    因為當時的情境是，對方說我有打他的左臉頰，所以我製作
    筆錄的時候，看到他對我提出傷害告訴，所以我是自己認為
    我可能有碰到他臉頰，所以我製作筆錄時候我才說我有打到
    他。但我回家想了一下，是他先打我的，並不是我打他等語
    （警1卷第19頁）。
　㈣范辰于於110年6月17日23時許至郭綜合醫院急診，主訴：晚
    上被客人徒手毆打下巴，現嘴巴咬合疼痛，並向醫師陳述：
    19時許被客人徒手攻擊，左側臉部嘴巴開合時會痛，有台南
    市郭綜合醫院110年11月9日郭綜事字第1100000525號函暨檢
    附范辰于急診就診病歷資料可參（原審卷第117至123頁）。
    另經郭綜合醫院開立診斷證明書，診斷范辰于受有「左側顏
    面鈍挫傷併外傷性頭暈」，有110年6月17日郭綜合醫院診斷
    證明書在卷可憑（警1卷第25頁）。
　㈤又依據案發現場2段錄影畫面（監視器畫面是從車身後方往前
    拍），本案是被告自己先行下車走向范辰于，並且持續往前
    靠近范辰于，於與范辰于近距離面對面對峙的時候，甚至有
    雙腳踮起、身體劇烈晃動，導致范辰于往後方退一步的情形
    ，有原審當庭勘驗後製作的勘驗筆錄、翻拍照片可參（原審
    卷第133頁、第142頁以下），被告於本院也坦承：照片中穿
    短褲的是我，從這個照片可以看出我一直往前，跟范辰于爭
    執（本院卷第98頁），上開影片礙於攝影角度雖然無法看出
    被告上半身的動作有無出拳毆打范辰于，然仍能佐證范辰于
    、王瑞文上開所證案發前的狀況屬實，且觀諸被告當時主動
    不斷逼近范辰于，並有踮腳挑釁范辰于的情景，可以推知被
    告當時情緒應該非常激動，則被告在情緒激動的情況下出手
    毆打范辰于臉部，應符合經驗法則的推斷。
　㈥依上所述，范辰于就被告以右拳毆打其左臉過程之指述，與
    王瑞文之證述內容一致，並與前述郭綜合醫院病歷資料、診
    斷證明書互核相符，且被告於案發後首次警詢時亦自承有以
    右拳毆打范辰于的左臉頰，足見范辰于之指述應屬可信。被
    告有以右手毆打范辰于的左臉頰，致范辰于受有左側顏面鈍
    挫傷併外傷性頭暈之事實，應堪認定。
五、被告及其原審的辯護人雖以前詞置辯，惟查：
　㈠被告在原審的辯護人辯稱：范辰于在警詢、偵查中陳稱是左
    臉遭被告毆打，但在醫院說是下巴遭人毆打等語。惟范辰于
    於110年6月17日23時許至郭綜合醫院急診，已有向醫師陳述
    ：19時許被客人徒手攻擊，左側臉部嘴巴開合時會痛，業如
    前述。且衡之常情，下巴、臉部之距離相近，范辰于於就醫
    時之主訴被毆打的部位與其於警詢、偵查中之指述並無不符
    ，被告的辯護人上開所辯，並非可採。
　㈡被告在原審的辯護人辯稱：王瑞文於偵查中說當時他在洗車
    場要走到加油島，然其於原審審理時證稱他當時在加油島二
    島，證述顯有矛盾，且王瑞文與范辰于有同事關係，所述不
    足採信等語。惟查：一般人對於事物之注意及觀察，有其能
    力上之限制，未必如攝影機般，可以記錄整個事件經過，然
    後於法庭上「倒帶」其記錄過程。而證人之注意及觀察，往
    往未慮及將被應用於訴訟上，更受到當時光線、距離、持續
    時間、證人觀察角度，當時精神狀態、注意力、事件突發性
    、承受的心理壓力等因素影響，無法完整記錄每一細節及全
    貌。且人類之記憶，常隨著時間之逝去而逐漸磨損，記憶之
    線索常會改變，自難期證人能將過往事物之原貌完整呈現。
    故證人之陳述有部分前後不符，或相互間有所歧異時，究竟
    何者為可採，法院仍應本其自由心證，依據經驗法則及論理
    法則，參酌其他補強證據予以綜合判斷，且應就證人之觀察
    力、記憶力及陳述力綜合審酌，以判斷其陳述之真偽，非謂
    一有不符或矛盾，即認其全部均為不可採信（最高法院107
    年度台上字第170號判決意旨參照）。查王瑞文於警詢及原
    審均證稱其聽到被告與范辰于之爭執聲後，有先從洗車場過
    去汽車道勸架，因為機車道還有其他客人，其先去機車道幫
    其他客人加油，走回去汽車道時看到被告以右手出拳毆打范
    辰于的左臉等語，故王瑞文證述就本案重要事實前後一致，
    並無矛盾。至於王瑞文於偵查中證稱案發時其從洗車場到另
    外一邊的加油區等語，雖與前述案發時其是從機車道走回汽
    車道有不符之處，然此部分與本案重要事實並無關連，且無
    法期待王瑞文就案發當時每一細節完整呈現，故無從據此認
    定其證述全部均為不可採信。又王瑞文雖與范辰于有同事關
    係，然王瑞文上開所證被告有毆打范辰于的基本內容，核與
    卷內其他證據相符，且王瑞文與被告既無恩怨仇隙，亦無甘
    冒偽證風險而陷害被告入罪之必要，故辯護人此部分所辯，
    亦非可採。
　㈢被告於原審辯稱：我在警局做第一次筆錄時有按照范辰于的
    說法做筆錄，我的目的是為了想看他到底怎麼產生驗傷單等
    語（原審卷第325頁）。惟被告之教育程度為高中畢業，60
    年出生，為智識成熟之成年人，其既是因涉嫌傷害案件接受
    警方調查，殊難想像被告會為了看到范辰于之驗傷單，而為
    明顯悖於事實且不利於自己之陳述，因此被告此部分所辯，
    尚非可採。
六、綜上所述，本案事證明確，被告上開傷害犯行，堪以認定，
    應依法論科。
七、論罪：
　  核被告所為，係犯刑法第277條第1項之傷害罪。
八、駁回被告上訴的理由：　　
　  原審審理後，認為被告上開犯行事證明確，乃適用上開實體
    法規，並審酌被告與范辰于因細故發生口角，竟未能適度控
    制自身情緒，以前述方式傷害范辰于，所為實屬不該；並考
    量被告犯後否認犯行，迄未與范辰于達成和解，亦未賠償范
    辰于；參以被告之犯罪動機、目的、手段、范辰于所受傷勢
    程度；兼衡被告自陳教育程度為○○畢業，職業為計程車司機
    ，與母親同住（原審卷第324頁）等一切情狀，量處拘役40
    日，並諭知如易科罰金，以新臺幣1000元折算1日，其認事
    用法並無違誤，量刑亦屬妥適。被告提起上訴，仍執上開情
    詞否認犯罪，請求本院撤銷原審判決改諭知其無罪云云，並
    無理由，應予駁回。
貳、被告傷害劉權慧部分：
一、證據能力方面：
    本案論處被告有罪的積極證據中，部分雖屬被告以外之人於
    審判外之陳述，然檢察官、被告於原審及本院均沒有爭執證
    據能力（原審卷第52頁、本院卷第95頁），本院審酌該等證
    據作成時之情況，並無違法取證或其他瑕疵，認為適於作為
    本案認定事實之依據，依據刑事訴訟法第159 條之5 規定乃
    有證據能力。其餘引用之非供述證據，均與本案犯罪待證事
    實具有證據關聯性，且無證據證明有何違法取證之情事，並
    經本院於審理期日依法踐行調查證據程序，亦得為本案之證
    據使用。
二、被告於原審經過訊問後，雖然不否認於上開時間、地點，其
    右腳有碰觸到劉權慧之腳，然堅決否認有何傷害犯行，辯稱
    ：我的腳是不小心碰到劉權慧的腳，我不是故意要踢劉權慧
    ，我不知道劉權慧的腳有沒有受傷等語。
　　被告於本院則仍否認傷害犯行，辯稱：我在原審承認有不小
    心踢到劉權慧的腳，這是看完監視錄影畫面，律師跟我說我
    應該有碰到劉權慧，我才說我可能有不小心踢到她，事實上
    我那時候沒有感覺有踢到她，可能因為跳蚤或蚊蟲有擺動一
    下，但是否有踢到她，我真的不曉得，劉權慧後來很生氣地
    站起來，我也覺得莫名其妙（本院卷第96、100、101頁）。
三、經查，被告上開犯行，有下列積極證據可資證明：
　㈠告訴人劉權慧於警詢、偵查及原審中證述歷歷：
　⒈本案案發時是7月28日晚上6時47分許，劉權慧於當天晚上先
    前往臺南市政府第五分局開元派出所報案，其於警詢證稱：
    我於110年7月28日18時40分許，於勝利路000號計程車排班
    處排班，並於一旁椅子上休息，另位司機林士哲下車後就走
    到我旁邊，然後開始對我出言挑釁，我沒有理他繼續坐著，
    然後他就突然出腳踢我，我被他踢後，我立馬跳起來問他為
    何要踢我？他便很大聲的對我說：不然妳想怎樣，還沒啦，
    到時候你就知道等語（警2卷第9頁）。
　⒉劉權慧於偵查中具結證稱：被告110年7月28日18時40分許，
    在位於成大醫院外面計程車排班處，他用腳踢到我的左腳，
    導致我左腳瘀青受傷。我當時坐在排班椅上，被告下車在我
    前面走了大約一至二次，之後就坐到我的旁邊來，他就跟我
    說其他計程車司機的事，但是我不想理會，他就跟我一直嗆
    ，說我是玉女很高尚，我就不想理他，大約過了10幾秒他就
    用腳踢我，我會痛，監視器畫面就是我站起來的畫面等語（
    偵2卷第39至40頁）。
　⒊劉權慧於原審具結證稱：當天我坐在車外走廊的椅子休息，
    被告就下車在我面前走動，後來有坐下來靠近我的旁邊，被
    告坐在我的左側，我和他中間大概隔不到一個位置，被告主
    動找我談話，提到某位同事跑路的事情，我覺得不舒服，因
    為我已經跟他強調該位同事的事情我不清楚、不了解，被告
    就說我不就是石女、聖人，因為我以前跟他已經有發生過一
    些糾紛，我就坐在那邊，不想要理他（原審卷第197、198頁
    ）；被告一直在挑釁我，後來他突然用腳踢我一下，我很痛
    就爬起來（本院註：應該是站起來的語誤），我問被告你憑
    什麼踢我，被告是故意用右腳踢到我的左腳的腳骨，我覺得
    如果被告不是故意的話，他應該會跟我說對不起，我就很痛
    （原審卷第198、199頁）。被告踢的力道就是很用力，監視
    器畫面有看到我站起來，就是因為很痛、很麻，我面向被告
    的時候，是說你憑什麼踢我。我被踢傷後過沒幾天還是很痛
    ，我就去找推拿師，原審卷第69頁我提供的照片那是瘀青的
    地方（原審卷第200頁）。案發當天我沒有拍照，有用藥先
    包起來，因為還是很痛，想要用傳統的方法處理，我是隔天
    才去看醫生（原審卷第201頁）。我去派出所報案提告恐嚇
    部分，是被告當下的態度說不然你是要怎樣？不然你去告我
    啊，我是要告他恐嚇加傷害，警察說要有驗傷單再過來補（
    原審卷第202頁）。案發當天因為天色昏暗我也穿長褲，我
    不知道有無瘀青，是過了二、三天之後（本院註：此應為隔
    天的口誤，詳下述）我去看醫生的時候，醫生看到說是挫傷
    ，我也跟醫生說我那裡很痛，我遭被告踢之後，沒有傷口（
    原審卷第203頁）。
　㈡經原審法院勘驗案發時成大醫院前面的監視器錄影畫面，被
    告與劉權慧當時是一同坐在成大醫院計程車排班處之長椅上
    ，被告坐在劉權慧的左手邊，於監視器時間18時47分23秒許
    ，畫面顯示被告之右腳有些許晃動，其後劉權慧即站起來，
    被告亦跟著站起面對彼此，劉權慧頭往其腳下看，並以右手
    往下指，於18時47分35秒許再次重複同樣的動作，被告則有
    向劉權慧靠近一步的動作，嗣劉權慧即離開現場，有原審勘
    驗筆錄、勘驗畫面擷圖附卷可憑（原審卷第133頁、151頁以
    下）。該監視錄影鏡頭因為距離被告與劉權慧有點遙遠，無
    法明顯看出被告以右腳踢碰劉權慧左腳的動作，然從原審上
    開：被告的右腳曾有些許晃動後，劉權慧即站起來與被告面
    對面，並往其腳下看，以右手往下指等勘驗結果，仍可判斷
    被告當時應該有以右腳踢碰到劉權慧，劉權慧當下應不知道
    遠處有成大醫院的監視器拍攝到其與被告的互動，其於案發
    後的反應乃屬自然真切，劉權慧應該有很明顯感受到遭被告
    蓄意以腳踢碰，且有感到疼痛導致不適，否則當下應該不會
    有上開馬上站起來與被告理論的激動反應。
　㈢被告於原審雖辯稱：伊當時是不小心踢到劉權慧云云，然他
    人是故意或者不小心碰觸到吾人的身體，吾人當下依照對方
    碰觸的力道、第一時間的反應，通常可以判斷對方是故意或
    者不小心碰觸。本案被告當時是坐在劉權慧左側大約隔不到
    一個位置，如果被告的腳當時是不小心碰觸劉權慧，衡情力
    道不會太大，劉權慧也不會感覺太痛，且被告當下第一時間
    應會馬上向劉權慧道歉，然觀諸上開影片勘驗結果，劉權慧
    遭到被告碰觸後，是馬上站起來質問被告，可見劉權慧當時
    確實感到突兀、且有痛感，並不覺得被告是不小心，且依據
    劉權慧的上開證詞，被告面對劉權慧的質問，並無道歉示弱
    的表現，反而是與劉權慧面對面對峙，質問劉權慧是要怎樣
    ，揚言劉權慧可以去提告等語，此也與不小心碰到別人的反
    應不同。因此，被告於原審辯稱其當時是不小心踢碰到劉權
    慧云云，並不可採。
　㈣本案案發時間是在7月28日晚上6時47分許，劉權慧於當天晚
    上向警方報案製作完筆錄後，隔天即前往骨立診所就診，並
    請骨立診所開立診斷證明書，該診斷證明書記載病名：「左
    小腿挫傷」，醫師囑言：「患者因上述並因於110年7月29日
    至本院就診，建議需多休息」，有骨立診所110年7月29日診
    斷證明書附卷可參（警2卷第13頁），劉權慧案發後如果沒
    有持續感受到痛感，衡情於隔日不至於還去診所驗傷。
　　此外，劉權慧遭到被告腳踢多日之後，小腿還留有些微瘀青
    的痕跡，並據劉權慧提出其於案發後多日拍攝的受傷部位瘀
    青照片在卷可參（原審卷第69頁）。
　㈤至於原審函詢骨立診所，該診所函覆：患者是110年7月29日
    至本院就診，自述是在7月28日被同事惡意踢到左小腿，導
    致挫傷。無瘀青、腫脹及傷口。沒有傷口所以就沒有照片，
    沒有X光片。有做超音波檢查，結果組織狀況無特別異常。
    根據上述的表現，原審開立之診斷書，是單純記載患者劉權
    慧之主訴內容，雖有骨立診所111年2月17日函可參（原審卷
    第263頁）。然劉權慧既然是遭被告以腳踢而受傷，本來就
    不會有皮開肉綻的傷口，另一般人如果遭到外力踢傷，不見
    得在隔天馬上出現瘀青現象，還要看對方的力道大小及自己
    的微血管有否破裂，觀諸劉權慧提出、案發後多日的受傷部
    位瘀青照片，瘀青狀況沒有到很嚴重（原審卷第69頁），則
    劉權慧於案發隔日就診，受傷部位還沒有出現瘀青，應屬正
    常。另利用超音波檢查觀察出「組織異常」，常見的有感染
    (蜂窩性組織炎)、韌帶損傷、腫脹的情形，本案被告是坐著
    以腳踢碰劉權慧小腿，衡情可能造成劉權慧的傷勢應非十分
    嚴重，則骨立診所用超音波檢查，沒有發現劉權慧有何組織
    異常，乃屬自然。至於劉權慧向醫生主訴「在7月28日被同
    事惡意踢到左小腿，導致挫傷」，該「挫傷」明顯是醫療專
    業用語，應非劉權慧的主訴內容，應該是醫生依據劉權慧描
    述的受傷原因、就診時還有疼痛感等主訴內容，認為符合「
    挫傷」的診斷標準，而研判劉權慧受到「挫傷」，並同意開
    立上開診斷證明書。因此骨立診所上開回函不能推翻劉權慧
    因遭被告腳踢受有「挫傷」的事實。
　㈥至於依據原審勘驗結果，被告、劉權慧坐在長椅上時，二人
    軀幹、下肢雖然均是面向馬路，僅有頭部對望，被告並未變
    動坐姿，其右腳晃動之程度亦不明顯（原審卷第133頁、第1
    51頁），原審判決因而認為被告若要故意踢劉權慧，應會改
    變坐姿，以軀幹正面朝著劉權慧，依被告當時坐姿及右腳晃
    動程度，尚不足以認定被告有出力踢劉權慧腿部等語。然查
    ：上開監視錄影畫面，被告和劉權慧是因為距離拍攝鏡頭太
    遠，所以無法實際看出被告腳踢、晃動的力道大小，然誠如
    前述，從被告右腳確實有晃動，及劉權慧當下馬上站立起來
    質問被告的激動反應，及劉權慧隔天前往就醫等事證，被告
    應確有蓄意以右腳踢碰劉權慧左腳的情形，而以被告是正值
    青壯的男性而言，如欲近距離以腳用力踢痛他人，動作不用
    很大，也不見得要轉向面對面以腳底板正踢，如以小腿用力
    短距離側踢，或以腳尖短距離側踢均可，因此尚不能以上開
    監視錄影畫面的情狀，認為被告沒有故意用力踢碰劉權慧。
　㈦另劉權慧於110年7月28日案發當日的警詢筆錄，其於筆錄末
    了僅向員警表示要對被告提出「恐嚇」告訴（警2卷第11頁
    ），經原審函詢臺南市政府警察局第五分局，該局函覆：警
    員陳慈祥於110年7月28日20時26分受理劉權慧至所報稱於7
    月28日18時許遭同事林士哲出腳及言語恐嚇，受理當下劉權
    慧僅表示因被告行為使其心生畏懼，故欲對林民提出恐嚇告
    訴，並無表示欲提出傷害告訴，有臺南市政府警察局第五分
    局111年2月14日函暨檢附員警職務報告書附卷可參（原審卷
    第251至254頁）。經查：觀諸劉權慧上開報案的警詢筆錄內
    容，其於筆錄末了雖僅表示「我要提出恐嚇告訴」，然劉權
    慧在製作筆錄之初，於敘述案發過程時，即敘明「（你今日
    為何事到派出所製作筆錄？）因為我於...遭人出腳踢我恐
    嚇。（...情形為何？）...然後他就突然出腳踢我，我被他
    踢後我立馬跳起來問他為何要踢我？他便很大聲的對我說，
    不然你想怎樣，還沒啦，到時候你就知道。（林士哲出腳踢
    你並大聲吼你不然你想怎樣，到時候你就知道，你是否覺得
    畏懼？）是，我很畏懼」，可見劉權慧當下是將被告的傷害
    犯行一起描述、申告，且可能認為被告的傷害、放話整體行
    為，是構成恐嚇犯行，況且，於劉權慧110年7月28日警詢筆
    錄末頁（第12頁）之後，劉權慧即提出骨立診所110年7月29
    日開立的診斷證明書給警方（第13頁），可見劉權慧於筆錄
    末了所稱「我要提出恐嚇告訴」，並非代表其當時沒有受傷
    ，沒有要提出傷害告訴，而是誠如劉權慧於原審所解釋稱：
    我在派出所提告恐嚇，因為那位警察說被告踢你的部分要有
    驗傷單，你再過來補，現在報案單上就是以寫最重的恐嚇這
    一項，我不是沒有要告他傷害，我是要告他恐嚇和傷害，當
    天做完筆錄已經晚了，加上如果去成大醫院急診很貴，所以
    我才隔天去驗傷（原審卷第202、203頁，本院卷第107頁）
    。因此，尚不得以劉權慧向警局的報案筆錄末了僅記載「我
    要提出恐嚇告訴」，即認為劉權慧案發時沒有受傷。
四、綜上，被告傷害劉權慧犯行，也事證明確，堪予認定。
五、核被告所為，是觸犯刑法第277條第1項普通傷害罪。
六、撤銷原審此部分判決的理由：　　　　　　
　㈠原審審理後，認為本案依卷內證據資料，固可證明被告的右
    腳有碰到劉權慧的左小腿，然尚不足以證明被告是故意踢劉
    權慧的左小腿，並導致劉權慧受有左小腿挫傷之傷害，而諭
    知被告無罪，其認事用法乃有違誤，檢察官提起上訴，主張
    被告有罪，為有理由，原審此部分判決即屬無可維持，應由
    本院予以撤銷改判。
　㈡爰審酌被告見劉權慧對其所聊之話題沒有興趣，反應冷淡，
    竟即翻臉以腳踢碰劉權慧的小腿，造成劉權慧小腿挫傷，且
    當下不知向劉權慧道歉，於司法程序中也否認犯罪，沒有尋
    得劉權慧原諒，所為乃有不該，惟念被告造成劉權慧的傷勢
    不重，另斟酌被告於原審自陳的上開智識程度、生活情況等
    一切情狀，量處主文第2 項所示之刑，並諭知如易科罰金之
    折算標準。
七、被告上開2次犯行符合數罪併罰定應執行刑的條件，爰斟酌
    被告的整體犯罪情節、犯後態度，定其應執行刑如主文所示
    ，並諭知易科罰金之折算標準。　　　　　
據上論結，應依刑事訴訟法第368條、第369條第1項前段、第364
條、第299條第1項前段、刑法第51條第6款，判決如主文。
本案經檢察官劉修言提起公訴，檢察官林志峯到庭執行職務。
中　　華　　民　　國　　111 　年　　7 　　月　　27　　日
                  刑事第五庭    審判長法　官  蔡廷宜
                                      法　官  林坤志
                                      法　官  蔡川富
以上正本證明與原本無異。
如不服本判決應於收受送達後20日內向本院提出上訴書狀，其未
敘述上訴理由者，並得於提起上訴後20日內向本院補提理由書（
均須按他造當事人之人數附繕本）「切勿逕送上級法院」。
　　　　　　　　　　　　　　　　　　　書記官  黃心怡
中　　華　　民　　國　　111 　年　　7 　　月　　27　　日
附錄本案論罪科刑法條：
中華民國刑法第277條
傷害人之身體或健康者，處5年以下有期徒刑、拘役或50萬元以
下罰金。
犯前項之罪，因而致人於死者，處無期徒刑或7年以上有期徒刑
；致重傷者，處3年以上10年以下有期徒刑。